臺灣士林地方法院民事裁定　　　　　　 100年度事聲字第14號
異　議　人　安泰商業銀行股份有限公司
法定代理人　齊百邁
相　對　人　郭雅玲
代　理　人　邵良正律師
上列當事人間聲請消費者債務清理事件，異議人對於本院司法事
務官於民國99年11月29日所為本院98年度司執消債更字第154 號
裁定認可更生方案，聲明異議，本院裁定如下：
    主  文
異議駁回。
    理  由
一、異議人安泰商業銀行股份有限公司聲明異議意旨略以：相對
    人於更生聲請狀中已記載其扶養父母費用每月新臺幣（下同
    ）5,000 元即已足，所提更生方案卻任意提高為7,307 元，
    理由何在？又以相對人主張與其他無負債之共同扶養義務人
    擔負同樣之負擔比例，以相對人之經濟能力而言，自非合理
    。再相對人為31歲之青壯年，擁有穩定之工作、生活環境，
    收入及支出既均屬穩定，且自聲請更生後，其勞務所得全數
    歸其持有，並未受強制執行而有穩定繳付更生款之困難，然
    其履行更生方式，卻以3 個月為一期，每期於第2 個月給付
    ，未見其所持理由，主張亦非合理，是系爭更生方案有背公
    序良俗、未符公允原則，為此聲明異議，請求廢棄原裁定，
    將清償方式改為每一個月一期或兩個月一期，每期於第一個
    月履行云云。
二、按債務人有薪資、執行業務所得或其他固定收入，法院認更
    生方案之條件公允者，得不經債權人會議可決，逕依債務人
    之聲請或依職權以裁定認可更生方案，消費者債務清理條例
    （下稱消債條例）第64條第1 項定有明文。又按消債條例之
    立法目的，係在使陷於經濟上困難之消費者，得依消債條例
    清理債務，以妥適調整其與債權人間之權利義務，並重建其
    經濟生活，是更生方案之條件是否公允，當係以債務人是否
    以其現有之資力，扣除必要生活支出後，已盡其最大能力清
    償為斷。至於債務人日後收入是否得以增加，乃屬無法明確
    衡量、將來不可預測之事，自無由據以為更生方案是否公允
    之判斷基礎。經查：
  (一)相對人自陳自民國97年4 月7 日任職達裕奈米科技股份有限
    公司，平均每月薪資收入3 萬3,200 元等語，業據提出相對
    人97年4 月至98年7 月、99年1 月至9 月薪資條、玉山銀行
    存摺內頁97年5 月至98年3 月、98年6 月至99年10月薪資轉
    帳資料等資料（見本院98年度消債更字第20號卷第68至74、
    100 至101 頁；本院98年度司執消債更字第154 號卷第102
    至111 頁），堪信為真實。而原裁定所認可之更生方案已考
    量相對人每月收入約3 萬3,200 元，扣除每月清償金額1 萬
    6,000 元後（三個月為一期，每期4 萬8,000 元，即每月1
    萬6,000 元），尚餘1 萬7,200 元供相對人每月生活之用，
    而相對人之父郭金誠為38年12月12日生，年滿61歲，相對人
    之母陳麗美為44年12月10日生，年滿55歲，居住於臺北市大
    同區，此有相對人全戶戶籍謄本在卷可稽（參本院98年度消
    債更字第20號卷第26、27頁）。而依卷附郭金誠及陳麗美之
    95、96年度綜合所得稅各類所得資料清單、財產歸屬資料清
    單（見臺灣板橋地方法院97年度消債更字第1970號卷第60至
    65頁，下稱板院1970號卷）所示，郭金誠除有投資乙筆2 萬
    元外，95年僅有12萬2,581 元之所得，惟96年已無所得；陳
    麗美名下無可供變價之財產，95年無所得、96年僅有2 萬3,
    000 元之所得，堪認郭金誠及陳麗美不能維持生活，而有受
    相對人扶養之權利。再者，郭金誠及陳麗美之直系血親卑親
    屬共計4 名，以內政部公布99年度臺北市最低生活費為1 萬
    4,614 元核之，相對人每月支出之扶養費應以至多7,307 元
    為當｛計算式：（14,614÷4 ）×2 ＝7,307 ｝。則相對人
    自陳更生方案履行期間每月支出扶養父母費用7,307 元，堪
    認未逾一般人之生活程度，而屬合理。是扣除扶養費用7,30
    7 元後，相對人僅餘9,893 元（計算式：17,200-7,307＝9,
    893 ）可供個人生活所需。而相對人目前與其配偶謝志傑居
    住於臺北縣板橋市，核以內政部公布99年度臺北縣最低生活
    費1 萬792 元，則上開金額與最低生活費標準相當，亦未逾
    一般人之生活程度，應屬適當。
  (一)至異議人雖稱相對人於更生聲請狀中記載其扶養父母費用每
    月僅5,000 元，所提更生方案卻任意提高為7,307 元，未敘
    明理由，且相對人主張與其他無負債之共同扶養義務人擔負
    同樣之負擔比例，並非合理云云，然按前開臺北縣、市最低
    生活費標準係按照政府近1 年平均每人消費支出（包括食品
    費、衣著鞋襪費、房租水電費、家居管理費、醫療保健費等
    支出）百分之60訂定，且內政部公布之最低生活費乃以行政
    院主計處統計結果之家庭平均人數換算，以人為單位，換算
    結果則將各項支出平均為家庭成員個人之消費支出，是以前
    開最低生活費標準計算相對人應負擔之扶養費用，即未逾一
    般人之生活程度而屬公允、合理。又郭金誠、陳麗美之扶養
    義務人除相對人外，尚有郭學仁、郭智偉、陳銘輝，經查，
    郭學仁94、95年度薪資所得雖分別為57萬4,896 元、67萬7,
    483 元、然96年薪資所得僅為33萬3,510 元，名下無財產，
    且對外積欠債務達100 萬元以上，而經臺灣臺北地方法院民
    事執行處執行其薪資債權3 分之1 ，又郭智偉94年度薪資所
    得僅20萬2,019 元、95年度薪資所得雖為42萬6,665 元、然
    96年度薪資所得則為32萬6,800 元，名下無財產，亦因積欠
    稅款30萬347 元，經法務部行政執行署臺北行政執行處強制
    執行其薪資債權3 分之1 ，再陳銘輝94、95、96年度均查無
    所得，名下僅有2005年份之汽車一部，別無其他財產，且因
    傷害罪經本院判處有期徒刑1 年2 月，有郭學仁、郭智偉96
    年度綜合所得稅申報資料、94、95年度綜合所得稅各類所得
    資料清單、財產歸屬資料清單、臺灣臺北地方法院執行命令
    、法務部行政執行署臺北行政執行處執行命令、陳銘輝94、
    95、96年度綜合所得稅各類所得資料清單、財產歸屬資料清
    單、本院97年度易字第300 號刑事判決在卷可憑（板院1970
    號卷第67-88 頁），是難認郭學仁、郭智偉、陳銘輝較相對
    人而言有較佳之經濟能力，則異議人前開所指，即不可採。
  (三)再異議人雖稱相對人有穩定收入，故清償方式應改為每一個
    月一期或兩個月一期，每期於第一個月履行云云，惟債務人
    履行更生方案，需按期分別向各債權人為清償，自可能有一
    定勞費之支出，參酌消債條例第53條第2 項第2 款規定更生
    方案分期清償方法以3 個月給付1 次以上為限，而本件相對
    人每月清償金額僅1 萬6,000 元，以3 個月為1 期履行更生
    方案，於法無違，且不甚影響債權人之受償權益，並得節省
    相對人履行更生方案之勞費，應屬適當。異議人前開主張，
    難認為有理由。
三、綜上所述，本院事務官所認可之系爭更生方案，其內容核屬
    公允，復無消費者債務清理條例第63條、第64條第2 項規定
    不應認可之消極事由存在，不經債權人會議可決，依職權認
    可更生方案，於法洵無不合。異議人執上開事由聲明異議，
    為無理由，應予駁回。
四、爰裁定如主文。
中    華    民    國    100     年    1     月    6   日
                  民事第二庭    法      官  藍雅清
如不服本裁定，應於裁定送達後10日內，以書狀向本院提出抗告
並繳納抗告費新臺幣1千元。
中    華    民    國    100     年    1     月    10  日
                                書  記  官  羅伊安